【裁判字號】    96,交訴,274
【裁判日期】    970620
【裁判案由】    業務過失致死
【裁判全文】
臺灣臺中地方法院刑事判決             96年度交訴字第274號
公  訴  人  臺灣臺中地方法院檢察署檢察官
被      告  乙○○
                    國民
選任辯護人  黃嘉明律師
上列被告因業務過失致死案件，經檢察官提起公訴（96年度偵字
第13930號），本院判決如下：
    主    文
乙○○無罪。
    理    由
一、公訴意旨略以：被告乙○○係臺中縣大雅消防隊之公務救護
    車司機，為從事駕務業務之人。於民國95年11月21日下午10
    時53分許，接獲民眾報案，駕駛車牌號碼7093-LD 號救護車
    ，搭載志工甲○○，由臺中縣大雅消防隊，欲前往臺中縣大
    雅鄉大華國中，詎其明知當時雖係執行緊急救護任務，且開
    啟警示燈及警鳴器，仍應注意遵守汽車行駛時，駕駛人應注
    意車前狀況，並隨時採取必要之安全措施。且依當時天候晴
    、夜間有照明、速限每小時60公里、4 岔路、柏油路面乾燥
    無缺陷、亦無障礙物、視距良好、有行車管制號誌正常，亦
    無不能注意之情事，竟疏於注意，於同日下午10時53分許，
    沿臺中縣大雅鄉○○路由北往南方向行駛，途經中清路2 段
    與雅潭路交岔路口，見紅燈號誌減速通過交岔路口，適被害
    人劉衛彰騎乘車牌號碼LNH-132 號重型機車，沿臺中縣大雅
    鄉○○路由東往西方向行經該路口，遇綠燈直行，雙方發生
    碰撞，致被害人劉衛彰人車倒地，傷重送醫不治死亡，因認
    被告涉犯刑法第276條第2項之業務過失致死罪嫌。
二、按被告以外之人於審判外之陳述，雖不符前4 條之規定，而
    經當事人於審判程序同意作為證據，法院審酌該言詞陳述或
    書面陳述作成時之情況，認為適當者，亦得為證據。當事人
    、代理人或辯護人於法院調查證據時，知有第159條第1項不
    得為證據之情形，而未於言詞辯論終結前聲明異議者，視為
    有前項之同意，刑事訴訟法第159條之2定有明文。經查，被
    害人劉衛彰之父親丙○○於警詢、兄劉衛安，及證人甲○○
    於偵查中之證述，對被告而言，其性質雖均屬傳聞證據，然
    被害人劉衛彰之父親丙○○警詢筆錄、兄劉衛安及證人甲○○於偵訊筆錄之內容，業經本院審理時予以提示並告以要旨
    ，且經檢察官、被告及選任辯護人表示意見，當事人已知上
    述筆錄乃傳聞證據，均未於言詞辯論終結前對該筆錄內容異
    議，依前揭規定，擬制同意作為證據，本院審酌上開筆錄作
    成時，並無不當取供之情形，認為以之作為本案之證據亦屬
    適當，是被害人劉衛彰之父親丙○○於警詢、兄劉衛安，及
    證人甲○○於偵查中之證述，自均有證據能力，合先敘明。
三、次按，犯罪事實應依證據認定之，無證據不得認定犯罪事實
    ，刑事訴訟法第154條第2項定有明文。而刑事訴訟法上所謂
    認定犯罪事實之證據，係指足以認定被告確有犯罪行為之積
    極證據而言，該項證據自須適合於被告犯罪事實之認定，始
    得採為斷罪資料；認定犯罪事實所憑之證據，無論係直接證
    據或間接證據，其為訴訟上之證明，須於通常一般之人均不
    致有所懷疑，而得確信其為真實之程度者，始得據為有罪之
    認定，倘其證明尚未達到此一程度，而有合理之懷疑存在，
    復無其他調查途徑可尋，法院即應為無罪之判決；被告之自
    白為證據之一種，須非出於強暴、脅迫、利誘、詐欺或其他
    不正之方法，且與事實相符者，方得採為證據，故被告雖經
    自白，仍應調查其他必要之證據，以察其與事實是否相符，
    苟無法證明其與事實相符，根本即失其證據之證明力，不得
    採為判斷事實之根據，最高法院分別著有29年上字第3105號
    、76年臺上字第4986號、46年臺上字第809 號判例可資參照
    。
四、公訴人認被告涉有業務過失致死罪嫌，無非係以(一)被告之自
    白、(二)被害人劉衛彰之兄劉衛安之指訴、(三)交通事故調查報
    告表、(四)現場圖、(五)現場照片、(六)被害人劉衛彰因本件車禍
    死亡，亦經檢察官督同檢驗員相驗屬實，製有相驗筆錄、相
    驗屍體證明書、驗斷書等在卷可憑、(七)被告之過失行為與被
    害人之死亡間具有相當因果關係，為其論據。訊據被告乙○○堅決否認有何業務過失致死犯行，辯稱：伊在行經車禍發
    生地點之交岔路口時，有注意前面及兩側之交通狀況，確定
    沒有車輛才通過路口，伊從車禍發生地點之監視錄影帶看到
    被害人之機車疑似超速，在距離伊所駕駛之救護車五、六公
    尺前滑倒，才撞到伊所駕駛之救護車左後側，且被害人致命
    的傷勢是在胸部，肋骨有斷裂，伊懷疑是滑倒之後被機車壓
    到，並非撞到救護車才斷裂，伊行經車禍地點之交岔路口時
    ，時速大約十幾公里左右，伊認為已盡注意義務等語。
五、本院查：
  (一)被告於95年11月21日晚上，駕駛車牌號碼7093-LD 號救護車
    ，搭載志工甲○○，由臺中縣大雅消防隊出發，沿臺中縣大
    雅鄉○○路由北往南方向行駛，欲前往臺中縣大雅鄉大華國
    中執行緊急救護任務，嗣於同日晚上10時53分許，途經中清
    路2 段與雅潭路交岔路時，見前方號誌為紅燈，仍續行前進
    ，欲通過路口，適被害人騎乘車牌號碼LNH- 132號重型機車
    ，沿臺中縣大雅鄉○○路由東往西方向行經該路口，遇綠燈
    直行，雙方發生碰撞，致被害人人車倒地，經送醫後，因傷
    重不治死亡等情，除經被告於警詢及本院準備程序時均供承
    不諱（見臺灣臺中地方法院檢察署95年度相字第1975號相驗
    卷宗【下稱相驗卷】第6至9、42頁背面、第43頁、本院卷第
    31頁）外，且經證人即被害人之兄劉衛安、父親丙○○於警
    詢時、證人甲○○於偵查中均證述明確（見相驗卷第11頁）
    ，並有臺中縣警察局豐原分局處理相驗案件初步調查報告暨
    報驗書、道路交通事故現場圖（更正後）、道路交通事故調
    查報告表(一)、(二)、童綜合醫院病歷摘要、臺中縣消防局第一
    大隊大雅分隊民眾報案紀錄簿、車籍作業系統─查詢認可資
    料2 份、車禍現場照片共計32張、檢察官勘驗車損照片12張
    、路口監視錄影器翻拍照片14張附卷可稽（見相驗卷第2、1
    4 、15、17、18、19、22、23、25至40、50、53、55、56至
    62、64至66、67至73頁）。而被害人確因本件車禍受有顱腦
    挫傷、胸腔內出血、胸部外傷、右側第1 至11根肋骨骨折、
    右側鎖骨骨折、右側血氣胸、右肺出血性瘀傷、頭胸部挫傷
    等傷害，經送醫急救，仍延至95年11月22日凌晨3 時14分許
    不治死亡乙節，經檢察官督同檢驗員相驗屬實，並製有相驗
    筆錄、相驗屍體驗斷書及相驗屍體證明書各1 份在卷可憑（
    見相驗卷第41、46至48頁、第55頁、第56至62頁）。
  (二)被告於偵查中固供承：「我那時急著去救護，我認為自己應
    該有過失。」等語（見相驗卷第42頁背面），就業務過失致
    死罪嫌為認罪之表示。惟查：
  1.被告於警詢時已供稱：「我通過路口時因我行駛方向為紅燈
    ，在路口前我先將車速放慢至10公里左右，我查看左右約有
    20～30公尺均無來車時我加速約經過兩秒，就聽見左後方有
    碰撞的聲音，我立即停車查看。」、「（問：碰撞前你時速
    為多少公里？碰撞時時速為多少公里？）我先放慢速度至10
    公里左右。碰撞之時速約10～20公里。」、「事故前我駕車
    行駛於中港路（應係中清路之誤）2段（往1段方向），至事
    故路口時，我見路口號誌紅燈，所以我要進入路口時減速，
    當時車速約10公里，我見雅潭路上左右約30公尺內無來車後
    ，我直行要通過路口時，因聽到駕駛座後方有碰撞聲，我即
    下車查看，才知重機車LNH- 132及人倒於我車旁˙˙˙」等
    語（見相驗卷第7、9頁）；證人甲○○亦於偵查中證稱：「
    ˙˙˙到路口時，我們有先減速，低於30公里。」等語（見
    相驗卷第44頁）；復於本院審理時結證稱：伊於95年11月21
    日晚上有與被告一起開著救護車要去進行急救任務，當時是
    由被告開車，伊坐在副駕駛座，在伊等之車輛進入路口的時
    候，燈號為紅燈，當時被告之車速約10餘公里，有先減速，
    伊並未注意到為何與被害人之機車發生碰撞，車禍發生前，
    伊坐在副駕駛座看前面的路況，在伊等之車輛駛入交岔路口
    時，伊並未看到被害人的機車，當時那個路口只有少量的車
    子，伊等之車輛是由北往南行駛，伊所看到的其他車輛是與
    伊等之行車方向交叉，到達交岔路口前，伊等之車速約40公
    里左右等語（見本院卷第63頁背面起至第65頁背面），而就
    被告駕駛救護車行經本件車禍發生地點之交岔路口時，有先
    減速再行駛乙節，均相互一致；且經本院當庭勘驗本件車禍
    發生地點之路口監視錄影光碟，勘驗結果為：「(一)22時52分
    38秒救護車（有開啟警示燈）自畫面左下方駛出。(二)22時52
    分40秒救護車通過停止線，並減慢速度進入路口。(三)22時52
    分41秒畫面右上方，一淺色休旅車自救護車前方由西向東沿
    雅潭路駛經救護車前方。此時救護車仍繼續前進。該淺色休
    旅車車身完全通過救護車前方。被害人所騎機車自畫面左方
    出現。此時救護車以原速度繼續前進。(四)22時52分42秒被害
    人所騎之機車以較救護車快之速度通過停止線進入路口，突
    然機車後輪處出現火花，機車滑倒，滑向救護車左後方車輪
    處後，倒地，救護車立即停車。」等情，有本院審判筆錄可
    證（見本院卷第65頁），益證被告駕駛救護車行經本件車禍
    之交岔路口時，確已減速行駛，而被害人所騎乘之機車進入
    該交岔路口時，並未減速等情，均堪認定。
  2.其次，由上開勘驗結果可知，被告所駕駛之救護車，約比被
    害人所騎乘之機車早2 秒之時間，進入該交岔路口。若以證
    人甲○○及被告所述救護車於發生本件車禍時（即進入交岔
    路口後）之時速10至20公里之中間值時速15公里計算，2 秒
    之時間，約可行駛8.3公尺（計算方式15000/60/60*2≒8.32
    ），而被害人騎乘機車之速度既較被告所駕駛之救護車為快
    ，則在被告所駕駛之救護車進入該交岔路口時，被害人之機
    車與停止線之距離，應已超過8.3 公尺，足證被告所駕駛之
    救護車由北往南進入該交岔路口時，由東往西方向行駛之被
    害人機車，距離交岔路口之停止線，確仍有相當之距離。
  3.再者，被告所駕駛之救護車於發生本件碰撞後立即停車等情
    ，業如前述，是被告所駕駛之救護車時車禍發生後之停車位
    置，與本件車禍發生碰撞之位置，應相差無幾。而臺中縣大
    雅鄉○○路由東往西向之快車道為三線道，被害人機車倒地
    時所產生之刮地痕係在右側快車道，至被告所駕駛之救護車
    於車禍發生後所停放之位置，已在中央分隔島橫跨雅潭路東
    西向之兩側內側快車道處；且被害人所騎乘機車倒地時所造
    成東西向刮地痕之延長線，與被告所駕駛之救護車於車禍發
    生後所停位置之車頭間距離約有7.6 公尺（經丈量現場圖之
    長度約3.8公分，乘以比例尺2公尺），而由被害人機車行車
    方向之停止線至上開刮地痕之起點，則有僅7.4 公尺，兼參
    以被害人機車之車速又較被告所駕駛之救護車為快，且倒地
    後係滑向被告所駕駛之救護車左後輪方向等情，堪認在被害
    人機車倒地時，被告之救護車車頭早已駛過被害人機車之前
    方，因此被害人機車應係在被告救護車之後方倒地，應無疑
    義。
  4.又被告所駕駛之救護車於本案車禍發生時，有開啟警示燈等
    情，業經本院勘驗確認如前；又斯時被告所駕駛之救護車亦
    有鳴警笛等情，復經被告於警詢時及證人甲○○於本院審理
    時分別陳明在卷（見相驗卷第6頁、本院卷第64頁），而堪
    認定被告車禍發生當時駕駛救護車，執行緊急任務時，確有
    開啟警示燈及警鳴器無訛。
  (三)按消防車、救護車、警備車及工程救險車執行任務時，得不
    受前項行車速度之限制，且於開啟警示燈及警鳴器執行緊急
    任務時，得不受標誌、標線及號誌指示之限制；又聞有消防
    車、救護車、警備車、工程救險車等之警號時，不論來自何
    方，均應立即避讓，道路交通規則第93條第2項、第101條第
    1項第6款均定有明文。查被告開啟警示燈及警鳴器，駕駛救
    護車執行緊急任務，行經本件車禍地點之有號誌交岔路口時
    ，雖其前方號誌為紅燈，不僅仍不受限制，且享有優先路權
    至明。而被告於進入本件車禍地點之交岔路口時，已減速慢
    行，且其所能注意之「車前狀況」，應僅限於正前方其視野
    範圍內，對行駛在其後方之被害人機車，自難施以相當之注
    意。而被害人見被告所駕駛之救護車時，未加以避讓及減速
    慢行，以致失控滑倒肇事，對此猝不及防之突來狀況，顯非
    被告所能注意，是本件公訴人認被告有疏於注意車前狀況並
    隨時採取必要之安全措施云云，似有誤會，被告應無過失可
    言。又本件經送臺灣省臺中縣區車輛行車事故鑑定委員會、
    臺灣省車輛行車事故覆議鑑定委員會鑑定結果，經該會參酌
    卷附監視光碟等有關資料分析研判，亦認為被害人駕駛重機
    車行經肇事地段交岔路口聞有救護車之警號時，未能減速避
    讓，致正以較快車速依路燈號誌駛入交岔路口內，發現有救
    護車鳴放警號，開啟警示燈，於紅燈號誌已先以較慢車速駛
    入交岔路口內時，擬緊急煞車或緊急欲閃避，然因車速較快
    ，不慎滑倒向前刮地5.5公尺左右，碰撞救護車之左前側等
    處，本件車禍被害人駕駛重機車有肇事責任，被告駕駛救護
    車行經肇事地段於紅燈號誌情況以較慢車速駛入交岔路口內
    ，再被左方駛入交岔路口內滑倒之重機車碰撞，應無肇事因
    素等情，亦有臺灣省臺中縣區車輛行車事故鑑定委員會臺中
    縣區970049號分析意見、臺灣省車輛行車事故覆議鑑定委員
    會97年4月28日覆議字第0976201490號函各1份附卷可稽。準
    此，被告就本件車禍之發生，並無過失，其於偵查中之自白
    ，顯與事實不符，並無可採。
六、綜上所述，公訴人所舉證據，不能證明本件車禍之發生，被
    告與有過失，被害人之死亡，自不能認係肇因於被告之過失
    ，而不足作為被告有罪之積極證明；公訴人指出證明之方法
    ，亦無從說服法院形成對被告有罪確信無疑之心證，此外，
    復查無其他積極證據，足認被告有何公訴人所指業務過失致
    死之犯行，自應為無罪之諭知。
據上論斷，應依刑事訴訟法第301條第1項，判決如主文。
中    華    民    國    97    年    6     月    20    日
                  刑事第一庭  審判長法  官  唐光義
                                    法  官  洪挺梧
                                    法  官  郭妙俐
上正本證明與原本無異。
如不服本判決，應於收受送達後10日內向本院提出上訴書狀（應
敘述具體理由並附繕本）。
上訴書狀如未敘述理由，應於上訴期間屆滿後20日內補提理由書
於本院。
                                    書記官  陳玉芬
中    華    民    國    97    年    6     月    20    日


司法院資訊處製作；財團法人民間司法改革基金會備份。
